【裁判字號】    91,易,2682
【裁判日期】    920430
【裁判案由】    傷害
【裁判全文】
臺灣高雄地方法院刑事判決                        九十一年度易字第二六八二號
    公  訴  人  臺灣高雄地方法院檢察署檢察官
    被      告  庚○○
                甲○○
                丙○○
                丁○○○
右列被告等因傷害案件，經檢察官提起公訴（九十一年度偵字第一四０六四號）及移
    主  文
庚○○共同傷害人之身體，處拘役肆拾日，如易科罰金，以佰元折算壹日。
甲○○共同傷害人之身體，處拘役拾日，如易科罰金，以佰元折算壹日。
丙○○傷害人之身體，處拘役壹拾日，如易科罰金，以佰元折算壹日。
丁○○○傷害人之身體，處拘役貳拾日，如易科罰金，以佰元折算壹日。
    事  實
一、丙○○與丁○○○為夫妻關係，庚○○與甲○○為夫妻關係，四人平日均在高雄
    市○○區○○路中華菜市場做生意，於民國九十一年六月二十一日中午十二時許
    ，在上開菜市○○○○路三四七巷四號前，庚○○與丙○○因故發生口角，二人
    竟均基於傷害他人之犯意，由庚○○先動手推丙○○，丙○○遂以手揮打庚○○
    臉部，庚○○亦還手毆打丙○○右眼處一拳，兩人遂開始扭打，因丙○○體型較
    瘦弱而不敵庚○○，遭庚○○毆傷倒地，此時丁○○○欲前去協助丙○○，甲○○見狀乃上前阻攔丁○○○，丁○○○及甲○○亦均萌生傷害他人之犯意，甲○○遂抓住丁○○○之頭髮，兩人亦發生扭打，丁○○○並以口咬傷甲○○之左手
    上臂，後因丁○○○之體型亦較甲○○嬌小，故遭甲○○壓制在地，此時庚○○
    亦與甲○○基於犯意之聯絡，過來毆打丁○○○之背部數下，四人因此均受有傷
    害，庚○○受有鼻子及下唇擦傷（右腳擦傷非丙○○毆打所致），丙○○受有腦
    部多處瘀傷、右眼鞏膜下出血、前胸疼痛等傷害，甲○○受有左上臂瘀青、紅腫
    之傷害，丁○○○則受有左後肩大片瘀傷及下背疼痛之傷害。
二、案經丙○○、庚○○及甲○○訴由高雄市政府警察局苓雅分局報請及丁○○○訴
    請台灣高雄地方法院檢察署檢察官偵查起訴及移送併辦。
    理  由
一、訊據被告四人，除被告庚○○坦承有於右揭時、地，毆傷被告丙○○及以手揮打
    到被告丁○○○外，被告丙○○、甲○○及丁○○○則均矢口否認有何傷害他人
    之事實，被告丙○○辯稱：我被庚○○打到後根本連還手的力氣都沒有，庚○○
    打我的胸部並將我推倒在地云云；被告甲○○則辯稱：我被丁○○○壓在地上，
    沒有機會還手，而且還被她咬傷左上臂云云；被告丁○○○則辯稱：甲○○將我
    的頭髮拉住，沒有機會還手，我並沒有咬她云云。經查：
  (一)被告庚○○於本院審理時已坦承：當天我有先質問丙○○在說什麼，丙○○就打
    過來，於是我就還手，我太太和丁○○○也是互打，我記得打架中有用手捉到丁○○○等語（見本院九十一年九月十三日訊問筆錄），是被告庚○○已坦承其有
    出手毆傷被告丙○○，亦有於打架中碰觸到被告丁○○○。另證人乙○○於本院
    審理時結證稱：「丙○○的眼睛先被庚○○打到，後來庚○○以手將丙○○的脖
    子勒住後壓往地上」、「丁○○○被一名我不認識的女子（即甲○○）捉住頭髮
    ，後來庚○○就順道過來打丙○○太太的背部」等語，證人己○○亦證稱：「看
    到有一高高壯壯較胖的男子（即庚○○）抱住一較瘦小的男子（即丙○○）打，
    較瘦小的男子有被打倒在地」、「一位金髮女子（指甲○○）拉住該名女子（即
    丁○○○）的頭髮且按在地上」、「後來看到較壯的男子（即庚○○）去打被按
    在地上的女子（即丁○○○）的背部」等語（見本院九十一年十月九日訊問筆錄
    ），核與被告丙○○及丁○○○指訴其等遭打之情形大致相符。再被告丙○○受
    有腦部多處瘀傷、右眼鞏膜下出血、前胸疼痛等傷害，被告丁○○○則受有左後
    肩大片瘀傷及下背疼痛之傷害，此有高雄市立民生醫院出具之診斷證明書二紙附
    卷可稽，觀諸二人受傷部位與其等指訴及證人二人證述之情節，亦大致吻合，足
    認被告庚○○確有傷害被告丙○○，及與被告甲○○共同傷害被告丁○○○之犯
    行無訛。
  (二)被告丙○○雖矢口否認有出手毆打被告庚○○之犯行，然被告庚○○指稱：當天
    丙○○罵我，我聽了不高興，就出手推了丙○○，丙○○就打我臉部一下，我便
    還手等語（見警卷第四頁及本院九十一年十月九日訊問筆錄），且被告庚○○臉
    部確受有鼻子及下唇擦傷之傷害，此有林進興醫院出具之驗傷診斷書在卷可憑；
    況被告丙○○及庚○○二人本先起口角爭執，被告丙○○於遭被告庚○○突然出
    手推伊時，有還手打其臉部之反應，亦不違常情，是被告庚○○之指訴堪以採信
    。至證人乙○○及己○○雖均證稱未見到被告丙○○有毆打被告庚○○臉部一情
    ，然證人乙○○證稱：「（問：有無從頭到尾看到？）也不算是從頭到尾，本來
    丙○○和庚○○在講話，也沒有很大聲，後來不知如何就打起來了」等語，證人
    己○○證稱：「中午十二點，在挑水果時聽到有人講髒話，看到有一高高壯壯較
    胖的男子抱住一較瘦小的男子打」等語（見本院九十一年十月九日訊問筆錄訊問
    筆錄），足見證人二人開始注意到被告丙○○及庚○○二人發生肢體衝突時，均
    是被告庚○○已開始毆打被告丙○○之時，並非從被告二人開始口角即一直在現
    場觀看，而據被告庚○○之指訴，被告丙○○係於與其口角時遭其出手推一下後
    ，隨即出手揮打其臉部，其方還手等情明確，已如前述，是證人二人之證述尚不
    足遽以推論被告庚○○之指訴不足採。另證人戊○○雖證述有自始至終目擊被告
    等人衝突之經過，且稱被告丙○○並未出手毆打被告庚○○云云（見本院九十一
    年十一月十二日），然證人戊○○乃係被告丙○○及被告丁○○○之媳婦，其證
    述自有迴護被告丙○○之可能，是本院認尚不得以其證詞遽為有利於被告丙○○
    之認定。綜上，被告丙○○與被告庚○○發生口角爭執後，因遭被告庚○○動手
    推伊，遂以手揮打被告庚○○臉部一情，堪以認定。
  (三)被告丁○○○亦辯稱並沒有咬傷被告甲○○云云，惟被告甲○○對於遭被告丁○○○咬傷一情指訴歷歷，且有林進興醫院出具之驗傷診斷書及受傷照片二幀在卷
    可按。雖證人乙○○、己○○及戊○○均證稱未注意到被告丁○○○有無咬傷被
    告甲○○等語（見本院九十一年十月九日及十一月十二日訊問筆錄），然查被告
    丁○○○及被告甲○○二人於本件衝突中確有肢體接觸，此為被告二人所不否認
    ，再觀諸被告甲○○所提出其左上臂受傷之照片二幀，傷口形狀確極似遭人以上
    下排牙齒咬齧成傷，且紅腫情形明顯，傷勢非輕，被告甲○○應可不能僅為了誣
    陷被告丁○○○而對己自殘成傷，是本院認被告甲○○指稱其所受上開傷害為被
    告丁○○○以口咬傷等語，堪以採信。至被告甲○○指稱其尚遭被告丙○○毆打
    其背部云云，然證人乙○○、己○○及戊○○均證稱未見被告丙○○於遭被告庚○○毆打倒地爬起後，有再毆打被告甲○○之情形（見本院九十一年十月九日及
    十一月十二日訊問筆錄），而被告庚○○於警訊時亦供稱：「我和丙○○打完後
    ，丙○○就說『我早就在等候你』，然後我就和我太太離去了」等語（見警卷第
    四頁），並未述及被告丙○○有再毆打被告甲○○一情，佐以被告甲○○之背部
    並未受有任何傷害，是告訴人甲○○此部份指述，尚無證據足資證明為真，應認
    其僅遭被告丁○○○咬傷方是。
  (四)綜上所述，本件事證明確，被告四人之犯行均堪認定。
二、核被告四人所為，均係犯刑法第二百七十七條第一項之普通傷害罪。被告庚○○
    及甲○○二人，就傷害被告丁○○○部分，有犯意聯絡及行為分擔，均為共同正
    犯。檢察官移送併案審理部分（即九十一年度偵字第一九九五七號）與本案起訴
    部分為同一事實，本院自應並予審理，附此敘明。爰審酌被告四人僅因細故即大
    打出手，未知以理性方式處理事端，四人於審理中均一再指責對方忘恩負義，卻
    不知檢討自身亦未念舊恩，未深入思及人與人間之相處本應持包容、體諒及感恩
    之態度相互對待，並審酌四人受傷嚴重程度各有不同，惟念其等素行均尚稱良好
    等一切情狀，各量處如主文所示之刑，並均諭知易科罰金之折算標準，以資懲儆
    。
據上論斷，應依刑事訴訟法第二百九十九條第一項前段，刑法第二十八條、第二百七
十七條第一項、第四十一條第一項，罰金罰鍰提高標準條例第一條前段、第二條，判
決如主文。
中      華      民      國      九十二      年     四    月    三十     日
                                  臺灣高雄地方法院刑事第一庭
                                      審判長法官  林水城
                                            法官  謝雨真
                                            法官  盧怡秀
右正本證明與原本無異。
如不服本判決，應於判決送達後十日內，向本院提出上訴狀。
                                          書記官  林佳蓉
中      華      民      國      九十二      年     四    月    三十     日


司法院資訊處製作；財團法人民間司法改革基金會備份。
